臺灣高等法院刑事裁定　　　　　　　　 　　　九十三年度交抗字第八０二號
　　抗　告　人　甲○○○
右列抗告人因違反道路交通管理處罰條例案件，不服臺灣桃園地方法院九十三年交聲
字第二九六號，中華民國九十三年十月四日所為裁定，提起抗告，本院裁定如左：
    主  文
抗告駁回。
    理  由
一、本件原舉發及處分意旨略以：抗告人即異議人即受處分人甲○○○因駕駛車牌號
    碼ＭＬ─三七一九號自用小客貨車（下稱上開自小客貨車），於民國九十年九月
    十一日上午十一時四十五分許，行經桃園縣龜山鄉○○○街與文興路交岔口時，
    肇事致人受傷逃逸，並駕駛車輛未隨身攜帶駕駛執照，而為桃園縣警察局龜山分
    局坪頂派出所警員舉發：一、汽車肇事後致人受傷，未停下察看採取救護措施，
    駛離現場；二、未帶駕照，並填製桃園縣警察局桃警局交字第Ｄ九Ｂ一四五九八
    七號舉發違反道路交通管理事件通知單。惟抗告人即異議人提出申訴，逾期未於
    應到案日期（即九十年九月二十六日）前到案，裁決機關即於九十三年五月二十
    七日依道路交通管理處罰條例第六十二條第一項、同條例第二十五條第一項第三
    款規定，裁處受處分人吊銷駕駛執照、終生禁考；罰鍰新臺幣六百元。有前揭違
    規通知單、裁決書各一份附卷可考。
二、聲明異議意旨略以：抗告人即異議人於九十年九月十一日上午，駕駛上開自小客
    貨車沿桃園縣龜山鄉○○路往復興路方向行駛，於當日十一時四十五分許，行經
    興華一街與文興路交岔口後不久，即有路人自後追趕，為異議人於前揭路口曾撞
    擊陳雅萍所騎車號ＣＥＫ─一四九號機車（下稱上開機車）之車尾，陳雅萍因而
    摔倒撞擊停於路旁之遊覽車，異議人隨即回駛前往察看，並協助處理，顯見異議
    人並無肇事逃逸之主觀意圖與客觀行為，倘異議人確真認識肇事而逃逸，其速度
    勢必為路人所追趕不及。又司法院大法官會議解釋釋字第五三一號謂：「道路交
    通管理處罰條例第六十七條第一項明定，因駕車逃逸而受吊銷駕駛執照之處分者
    ，不得再行考領駕駛執照（本條項業於九十年一月十七日修正公布為終身不得考
    領駕駛執照）。該規定係為維護車禍事故受害人生命安全、身體健康必要之公共
    政策，且在責令汽車駕駛人善盡行車安全之社會責任，屬維持社會秩序及增進公
    共利益所必要，與憲法第二十三條尚無違背。惟凡因而逃逸者，吊銷其駕駛執照
    後，對於吊銷駕駛執照之人已有回復適應社會能力或改善可能之具體事實者，是
    否應提供於一定條件或相當年限後，予肇事者重新考領駕駛執照之機會，有關機
    關應就相關規定一併儘速檢討，使其更符合憲法保障人民權益之意旨」，按此，
    於解釋適用上開條項時，自應對其要件作嚴格解釋。故原處分機關未察前述情形
    而逕對異議人為前揭處分，實有違司法院大法官會議解釋釋字第五三一號認此條
    項適用應從嚴解釋之意旨，嚴重侵害異議人之權益，為此，爰依法聲明異議等語
    （異議人就上開駕駛車輛未隨身攜帶駕駛執照違規部分，承認違規，並未提出異
    議，亦有原審法院九十三年八月十三日訊問筆錄在卷足稽）。
三、按汽車駕駛人，駕駛汽車肇事致人受傷或死亡，應即採取救護或其他必要措施，
    並向警察機關報告，不得駛離；違者吊扣其駕照三個月至六個月；逃逸者吊銷駕
    駛執照。道路交通管理處罰條例第六十二條第一項定有明文。又按汽車駕駛人，
    曾依第六十二條第一項之規定吊銷駕駛執照者，終身不得考領駕駛執照，同條例
    第六十七條第一項亦定有明文。原審以：（一）本件異議人於九十年九月十一日
　　上午，駕駛上開自小客貨車沿桃園縣龜山鄉○○路往復興一路方向行駛，於當日
　  十一時四十五分許，行經桃園縣龜山鄉○○○街與文興路交岔口時，因疏未注意
    車前狀況，其車頭撞擊被害人陳雅萍所騎乘上開機車之車尾，上開機車因而摔倒
    滑行撞擊停於路旁之遊覽車並發出巨大聲響，致陳雅萍受有前額裂傷、四肢及臉
    部多處擦傷等傷害，詎異議人於肇事後，明知汽車駕駛人如肇事致人受傷或死亡
    ，應即採取救護或其他必要之安全措施，並向警察機關報告，不得逃逸，而於擦
    撞上開機車後，車先向前行一段距離暫停一下後，竟未下車查看有無人受傷，逕
    自駕車逃逸離開現場，適為徐啟忠、陳桔堂發現自後追趕攔下帶回現場，並報警
    處理之違規事實，迭據證人即被害人陳雅萍於臺灣桃園地方法院九十一年度交訴
    字第二七號案件（即異議人因本件違規所涉之肇事遺棄罪案件，下稱相關刑事案
    件）之警詢、偵查及臺灣桃園地方法院訊問時就其騎乘上開機車行經前述交岔路
    口中央時，因遭異議人駕車撞擊其機車之左後方，該機車因而摔倒滑行撞擊停於
    路旁之遊覽車，其因此受有前額裂傷、四肢及臉部多處擦傷等傷害之情證述綦詳
    （見相關刑事案件偵查卷第七頁背面至第八頁、第三十三頁及臺灣桃園地方法院
    九十一年五月一日訊問筆錄），且有其受傷之診斷證明書、桃園縣警察局龜山分
    局坪頂派出所交通事故現場草圖、道路交通事故調查報告表各乙紙，及現場照片
    六幀附卷可稽。而由上開之現場草圖及照片中所示，上開機車之刮地痕係在交岔
    路口之中央處向被害人陳雅萍原行進方向之右前方滑行一節，則明顯可知二車係
    在該交岔路口中央發生擦撞事故。（二）目擊證人徐啟忠於相關刑事案件審理中
    結證稱：當時發生事故的聲音很大聲，異議人有稍微停一秒鐘，之後繼續開走等
    語（見相關刑事案件臺灣桃園地方法院同上訊問筆錄）；另證人陳桔堂於相關刑
    事案件偵查中亦證稱：發生時甲○○○駕駛白色福斯箱型車有慢下來，但沒有下
    車察看，繼續文興路往復興一路方向行駛等語（見相關刑事案件偵查卷第十二頁
    背面），是可認案發當時被害人陳雅萍所騎乘之機車摔倒滑行至遊覽車下時確發
    出巨大之聲響，而異議人所駕駛之上開小客貨車亦有慢下來，再佐以異議人於相
    關刑事案件偵查初訊時即供稱：「我只有聽到聲音，我停下車回頭看，並不見有
    其他人；有感覺到擦到的聲音」等語明確在卷（見相關刑事案件偵卷第二十六頁
    背面），足見異議人斯時已聽聞上開機車倒地撞擊遊覽車所發出之聲響，並已停
    車回頭觀望，從而，其嗣於本件聲明異議意旨中辯稱：伊並無肇事之認識云云，
    應非與事實相符。（三）右揭道路交通管理處罰條例第六十二條第一項前段規定
    之內容，異議人身為駕駛人，對此法定義務自難諉為不知。雖本件事故發生時被
    害人陳雅萍人、車均摔至遊覽車下，且該遊覽車旁恰有圍籬遮住異議人視線，使
    異議人於其嗣後停車處無法看見被害人摔倒於遊覽車下之情形（註：此情業據證
    人陳桔堂證述在卷，且有現場照片附卷可稽），惟徵之前述，異議人既明知有人
    自其前方行駛而過，而二車擦撞位置係異議人之「車頭」擦撞被害人之機車車尾
    ，且異議人復於偵訊中自承有聽聞撞擊聲響，嗣並已將車暫停回頭觀望，則異議
    人當知已發生事故。按前述肇事致人死傷逃逸之違規處罰規定，係以處罰肇事後
    逃逸之駕駛人為目的，俾促使駕駛人於肇事後能對被害人即時救護，以減少死傷
    ，而本件異議人明知業已發生事故，即應立即「下車」查看是否有人因此事故受
    傷後始得離去，況衡諸常情，本件異議人循聲響發生來源之方向、或依其肇事前
    後所見被害人在其車前之影像，均應知已造成車禍事故可能致人傷亡，詎其竟仍
    逕將車向前行駛而後僅暫停一秒，匆匆一瞥，因視線為圍籬擋住即心存佼倖駕車
    離去，若肇事者於肇事後均未停車逕行逃逸卻反可主張不知有人傷亡而阻卻其違
    規責任，顯非符該規定立法之本旨。據上，異議人本件肇事致人受傷而逃逸之違
    規事實，足可認定。（四）異議人所涉相關刑事案件業經臺灣桃園地方法院於九
    十一年六月五日判處異議人駕駛動力交通工具肇事，致人受傷而逃逸，處有期徒
    刑六月，如易科罰金，以佰元（銀元）折算壹日，緩刑二年，並於九十一年八
    月四日確定，有相關刑事案件之刑事判決一份附卷可參，且經原審法院調閱相關
    刑事案件卷宗查核屬實。（五）綜上所述，異議人前開所辯均委無可取。本件異
    議人於右揭時、地，因駕車肇事致人受傷逃逸，而於接獲前揭違規通知單後，逾
    期未於應到案日期（即九十年九月二十六日）前到案，裁決機關即依前揭道路交
    通管理處罰條例第六十二條第一項規定，對異議人裁決吊銷駕駛執照、終生禁考
    ，經核並無違法之處，異議意旨求為撤銷原裁決，非有理由。而以裁定駁回抗告
    人即受處分人甲○○○之異議。經核於法並無不合。抗告意旨略以：若不考量事
    後情狀，而一概終生禁止考領駕駛執照，恐有違比例原則之虞，司法院大法官會
    議釋字第五三一號解釋，亦認應制定配套措施，予肇事人重新考領駕照之機會云
    云，為無理由，應予駁回。
三、據上論結，應依道路交通案件處理辦法第二十六條，刑事訴訟法第四百十二條，
    裁定如主文。
中　　　華　　　民　　　國　　九十三　　年　　十二 　　月　　三十一 　　日
                          臺灣高等法院刑事第十五庭
　　　　　　　　　　　　　　    審判長法　官  房　阿　生
　　　　　　　　　　　　　　　　　　  法　官  蔡　光　治
　　　　　　　　　　　　　　　　　　  法　官  雷　元　結
右正本證明與原本無異。
不得再抗告。
　　　　　　　　　　　　　　　　　　  書記官  李　家　敏
中　　　華　　　民　　　國　　九十三　　年　　十二 　　月　　三十一 　　日
